臺灣臺中地方法院刑事判決
111年度易字第1400號
公  訴  人  臺灣臺中地方檢察署檢察官
被      告  容發添


上列被告因妨害名譽案件，經檢察官提起公訴（111年度偵字第1
5311號），本院判決如下：
    主    文
乙○○犯公然侮辱罪，共參罪，各處拘役參拾日，如易科罰金，均
以新臺幣壹仟元折算壹日。應執行拘役陸拾日，如易科罰金，以
新臺幣壹仟元折算壹日。
    犯罪事實
一、乙○○原住於臺中市○○區○○○○路000號**樓之6，甲○○住於同址
    **樓之6，乙○○住處位於甲○○住處正下方。詎乙○○認甲○○在
    樓上製造噪音擾其生活，竟基於公然侮辱之犯意，分別為以
    下行為：
　㈠於民國111年1月14日上午某時，乙○○上樓前往甲○○上址住處
    門口梯廳，在該不特定人均可見聞之場所，以「膣屄」、「
    幹恁娘膣屄」、「糞埽」、「神經病」等穢語辱罵屋內之甲
    ○○，以此方式公然侮辱甲○○，足以貶損甲○○之人格尊嚴及社
    會評價。
  ㈡另於111年2月11日某時，乙○○上樓前往甲○○上址住處門口梯
    廳，在該不特定人均可見聞之場所，以「臭膣屄」、「幹恁
    娘膣屄」等穢語辱罵屋內之甲○○，以此方式公然侮辱甲○○，
    足以貶損甲○○之人格尊嚴及社會評價
  ㈢又於111年4月8日某時，乙○○上樓前往甲○○上址住處門口梯廳
    ，在該不特定人均可見聞之場所，以「神經病」、「社會的
    糞埽」、「社會的敗類」等穢語辱罵屋內之甲○○，以此方式
    公然侮辱甲○○，足以貶損甲○○之人格尊嚴及社會評價
二、案經甲○○委由黃幼蘭律師訴由臺中市政府警察局第五分局報
    告臺灣臺中地方檢察署檢察官偵查起訴。
    理    由
一、證據能力：
  ㈠被告以外之人於審判外之言詞或書面陳述，除法律有規定者
    外，不得作為證據；又被告以外之人於審判外之陳述，雖不
    符同法第159條之1至第159條之4之規定，而經當事人於審判
    程序同意作為證據，法院審酌該言詞陳述或書面陳述作成時
    之情況，認為適當者，亦得為證據。刑事訴訟法第159條第1
    項、第159條之5第1項分別定有明文。查，檢察官、被告乙○
    ○就本判決以下所引用被告以外之人於審判外之陳述，均同
    意作為證據（見本院卷第71頁），且本院審酌該等證據之取
    得過程並無瑕疵，以之作為證據係屬適當，認均有證據能力
    。
  ㈡本件非供述證據部分，與本案均有關連性，亦無證據證明係
    實施刑事訴訟程序之公務員以不法方式所取得，依刑事訴訟
    法第158條之4反面解釋，當有證據能力；本院亦已於審理時
    依法踐行調查證據程序，自得為本院判斷之依據。
二、認定犯罪事實所憑證據及理由：
　　訊據被告矢口否認有何公然侮辱之犯行，辯稱：伊沒有針對
    某人，而且對方都沒有回應，不知道對方是誰，伊以為沒有
    人，上開話語只是發洩情緒的口頭禪等語。惟查：
  ㈠被告對於前揭時、地，口出上開穢語之客觀事實坦認不諱（
    見偵卷第52頁，本院卷第47頁、第68至71頁），核與證人即
    告訴人甲○○於警詢時證述之被害情節相符（見偵卷第19至22
    頁），並經本院勘驗告訴人提出之錄音檔屬實，有勘驗筆錄
    在卷可稽（見本院卷第67至71頁），是此部分事實，堪以認
    定。
  ㈡按所謂「公然」，祇以不特定人或特定多數人得以共見共聞
    之狀況為已足，不以實際上果已共見共聞為必要，現場實際
    上有多少人聞見，並非所問（司法院院字第2033號解釋意旨
    、司法院大法官釋字第145號解釋理由書意旨參照）。查，
    被告及告訴人居住之公寓大廈各樓層住戶門前為供住戶共同
    使用之梯廳，且與電梯、樓梯通道相接，有告訴人提出之現
    場照片存卷可查（見偵卷第105頁、第107頁），而梯廳、電
    梯、樓梯之設立，即為供全體住戶及得以進入該公寓大廈之
    不特定人所使用，應屬不特定人或多數人得共聞見之場所無
    訛。基此，本案被告先後3次在告訴人住處門外之梯廳叫囂
    謾罵，依據前揭說明，該處即屬不特定多數人得以共見共聞
    之場所，顯已合於「公然」之客觀要件。
  ㈢次按刑法上之公然侮辱罪，係指以語言（或舉動）在公共場
    所向特定之人辱罵，為其他不特定人可以聞見之情形。而其
    語言（或舉動）之含義，又足以減損該特定人之聲譽者而言
    。倘與人發生爭執，而心生氣憤、不滿，出言譏罵對方，已
    具針對性，且係基於表達己身不滿，顯非玩笑可比，聽聞者
    已可感受陳述之攻擊性，而非平常玩笑或口頭禪，當然會使
    該特定人感覺人格遭受攻擊，足以貶損其名譽及尊嚴評價，
    而與刑法第309條第1項之構成要件相符（最高法院109年度
    台上字第4050號刑事判決參照）。觀諸被告所用詞語，或為
    漫指告訴人「糞埽」、「神經病」、「社會的糞埽」、「社
    會的敗類」等批評他人精神狀況及貶低社會地位之不當用語
    ，或為「臭膣屄」、「幹恁娘膣屄」等坊間常見以女子生殖
    器官輕蔑鄙夷他人之語詞，實具有攻擊性與針對性，而足以
    詆毀、貶損他人名譽，灼然甚明。
  ㈣依本院勘驗告訴人提出之現場錄音結果所示：
日期 勘驗結果 111年1月14日 【光碟播放時間00:00秒】 被告：膣屄，糞埽，你給我弄看看，你有膽給我       弄看看，幹恁娘膣屄，弄看看。 （電鈴聲響起不間斷） 【光碟播放時間00:21秒】 被告：幹恁娘膣屄（電鈴聲持續至時間00:32） 【光碟播放時間01:23秒】 被告：你神經病啊你。 【光碟播放時間01:38秒】 告訴人：等下報警。 111年2月11日 【光碟播放時間00:00秒至10秒】 電鈴聲響起且不間斷，持續至00:10秒 【光碟播放時間00:10秒】 用力拍打大門聲音 【光碟播放時間00:12秒】 再度出現電鈴聲，持續至00:26秒。 【光碟播放時間00:27秒】 被告：臭膣屄、幹恁娘膣屄勒，你叫大聲一點啊      ，你叫的那麼大聲，弄啥小啦，臭膣屄。 111年4月8日 【光碟播放時間00:16秒】 被告：神經病耶你啊，你有神經病你就看醫生啦       ，你再給我扣看看… 【光碟播放時間00:33秒】 被告：你真的是社會的糞埽耶，社會的敗類你啊       ，你實在是有夠可惡你啊，可惡成這樣… 
    依上開錄音內容可知，被告在告訴人住處門口持續不斷按電
    鈴，講話音量甚大、語調高昂，除可認被告並非自言自語，
    亦足使聽者感受被告憤慨不滿之情緒，且由被告所述整體語
    意觀之，其言詞前後均冠以特定人稱，諸如「膣屄，糞埽，
    『你』給我弄看看」、「臭膣屄、幹恁娘膣屄勒，『你』叫大聲
    一點啊」、「神經病耶『你啊』」、「『你』真的是社會的糞埽
    耶，社會的敗類『你啊』」，足認被告之人身辱罵之攻擊性言
    詞係針對特定人而為，而該特定人身分藉由111年1月14日、
    同年2月11日按門鈴之舉動，可知係在針對該戶住戶，而被
    告自承同年4月8日係站在告訴人住處門口謾罵（見本院卷第
    71頁），故可推知其言語所指對象即為告訴人無誤。從而，
    以被告本案行為之地點及方式、說話之內容及音量、彰顯之
    語氣及情緒，實足認其口出上開粗鄙穢語，確係針對在屋內
    之告訴人，不因被告未於言詞中指名告訴人，即認其所辱罵
    之對象非告訴人。
  ㈤被告雖以前詞置辯，惟查：
  ⒈按刑法上之公然侮辱罪，祗須侮辱行為足使不特定人或多數
    人得以共見共聞，即行成立，不以侮辱時被害人在場聞見為
    要件（司法院院字第2179號解釋參照）。準此，公然侮辱罪
    保護法益著重於告訴人之社會評價，則被告所為既已影響外
    界對告訴人之觀感，業如前述，如此不論被告是否當面辱罵
    告訴人，均無礙本罪之成立。況且被告於警詢時自陳111年2
    月11日下午5時38分許，伊在家中工作，樓上突然發出巨大
    聲響，始上樓理論等語（見偵卷第16頁），而被告於111年1
    月14日在告訴人住處門口曾稱「你給我弄看看，你有膽給我
    弄看看」等語（見本院卷第67至68頁勘驗筆錄），於111年4
    月8日在告訴人門口則稱「你是睡飽就好了嗎？」、「你再
    給我扣看看，你是扣什麼意思的啦？…你睡飽就好是不是」
    等語（見本院卷第69至70頁勘驗筆錄），均足徵被告係因甫
    受聲響騷擾，憤而上樓找其所認知之聲響製造者即告訴人理
    論，可認被告主觀上知悉告訴人在家，方上樓在告訴人住處
    門口口出穢言，故其辯稱為本案犯行時認告訴人不在家等語
    ，顯係卸責之詞。
  ⒉此外，被告辯稱其未指名道姓，只是在罵自己乙節，然縱被
    告未指名道姓，依其行為時之地點、方式，說話之語調及內
    容，亦足以認定係針對告訴人所為，業經本院認定如前，且
    被告於諸多貶抑性、情緒性言語前，均冠以「你」字，可見
    被告主觀上認為此等言語均係針對可立刻聽聞之人而發，故
    被告上開辯詞，無非圖脫卸責，要無可採。
  ⒊至被告辯稱因告訴人在樓上製造噪音，造成伊精神狀況不良
    ，伊到處投訴亦無法處理，才會辱罵等語，然此純屬其犯罪
    動機之描述，不僅無從合理化其公然侮辱告訴人之行為，更
    難以阻卻所為犯行之違法性及可責性，自不得據此而為有利
    於被告之認定。
  ㈥綜上，被告所辯，均無足採。本案事證已臻明確，被告犯行
    ，均堪認定，應予依法論科。　　
三、論罪科刑：
　㈠核被告就犯罪事實一之㈠、㈡、㈢所為，均係犯刑法第309條第1
    項之公然侮辱罪。
　㈡被告於犯罪事實一之㈠、㈡、㈢所載各次時、地，均以諸多穢詞
    公然侮辱告訴人，然各該次之諸多侮辱性言詞係於密切接近
    之時地接連為之，各次侵害之法益相同，各行為之獨立性極
    為薄弱，依一般社會健全觀念，在時間差距上，難以強行分
    開，在刑法評價上，以視為數個舉動之接續施行，合為包括
    之一行為予以評價，較為合理，應各論以接續犯一罪。
　㈢被告前揭所犯3罪，犯意各別，行為互殊，應予分論併罰。
　㈣爰以行為人之責任為基礎，審酌被告為成年人，不思循理性
    、合法之途徑處理紛爭，率爾以犯罪事實欄所載粗鄙不雅穢
    詞公然辱罵告訴人，足以貶損告訴人之人格及社會評價，顯
    未知尊重他人之名譽法益，且犯後猶否認犯行，亦未與告訴
    人和解，犯後態度難謂良好；另考量被告犯罪動機及目的應
    係出於情緒控管不佳、一時憤懣所致，兼衡其犯罪目的、手
    段、情節、侵害告訴人名譽法益之程度，暨考量被告於本院
    審理時所陳之教育智識程度及家庭經濟生活狀況（見本院卷
    第74頁）等一切情狀，就被告所犯3罪，分別量處如主文所
    示之刑及諭知易科罰金之折算標準，並定應執行之刑及諭知
    易科罰金折算標準如主文所示。
據上論斷，應依刑事訴訟法第299條第1項前段，刑法第309條第1
項、第41條第1項前段、第51條第6款，刑法施行法第1條之1第1
項，判決如主文。
本案經檢察官何昌翰提起公訴，檢察官丙○○到庭執行職務。
中　　華　　民　　國　　111 　年　　11　　月　　28　　日
                  刑事第二十庭  法  官  江文玉
以上正本證明與原本無異。
如不服本判決應於收受判決後20日內向本院提出上訴書狀，並應
敘述具體理由；其未敘述上訴理由者，應於上訴期間屆滿後20日
內向本院補提理由書（均須按他造當事人之人數附繕本）「切勿
逕送上級法院」。
告訴人或被害人如不服判決，應備理由具狀向檢察官請求上訴，
上訴期間之計算，以檢察官收受判決正本之日起算。
                                書記官  黃珮華
中　　華　　民　　國　　111 　年　　11　　月　　28　　日
附錄論罪科刑法條
中華民國刑法第309條
公然侮辱人者，處拘役或9千元以下罰金。
以強暴犯前項之罪者，處1年以下有期徒刑、拘役或1萬5千元以
下罰金。